臺灣臺北地方法院刑事判決　　　　　　　　　　　九十一年度交簡上字第一七六號
　　上　訴　人
　　即　被　告　丙○○
右列上訴人因過失傷害案件，不服本院臺北簡易庭九十一年度北交簡字第一五二二號
，中華民國九十一年六月二十八日第一審刑事簡易判決（檢察官聲請簡易判決處刑書
案號：臺灣臺北地方法院檢察署九十年度調偵字第六四０號），提起上訴，本院管轄
之第二審合議庭判決如左：
    主  文
原判決撤銷。
丙○○因過失傷害人，處有期徒刑參月，如易科罰金以佰元折算壹日。緩刑貳年。
    理  由
一、丙○○於民國八十九年七月十八日十八時許，駕駛車牌號碼Ａ五－三一一二號自
    用小客車，沿臺北市○○街由南往北方向行駛，行經該路段與新生南路三段八十
    六巷無號誌交岔路口時，原應注意車前狀況，隨時採取必要之安全措施及注意減
    速慢行，做隨時停車之準備，且依當時天候雖雨，有暮光，係市區○○道路○路
    面無缺陷，且當時前揭路段有路邊停車，視距雖非良好之情形，但並非不能注意
    ，竟疏未注意車前狀況即貿然前行，致其所駕駛自用小客車之左前車角與沿同市
    ○○○路三段八十六巷由西往東方向行駛，由乙○○騎乘後座附載其妹甲○○，
    車牌號碼為ＰＵ－六三八號重型機車之右側車身發生碰撞，乙○○及甲○○因而
    人車倒地，致乙○○受有右鎖骨骨折之傷害，甲○○則受有頭部外傷併腦挫傷、
    腹部鈍傷、陰道出血及右腳撕裂傷三公分等傷害。
二、丙○○於肇事後，在未被有偵查犯罪職權之公務員知悉前，不逃避接受裁判，停
    留現場，在臺北市交通警察大隊大安分隊警員黃寶慶據報前往現場處理時，即當
    場承認為肇事人，因而接受裁判。
三、案經丙○○自首及乙○○、甲○○訴由臺灣臺北地方法院檢察署檢察官偵查後聲
    請簡易判決處刑。
      理  由
一、關於上訴人即被告丙○○於右揭時、地駕駛前開車牌號碼之自用小客車在前述肇
    事地點與騎乘機車之告訴人乙○○、甲○○發生擦撞，告訴人因而分別受有如事
    實欄所載等傷害之事實，業據被告於八十九年七月十八日在三軍總醫院所製作之
    交通事故談話記錄表及九十一年二月八日檢察官偵訊時坦承不諱（見臺灣臺北地
    方法院檢察署八十九年度他字第四三八二號偵查卷宗第十三頁、九十年度調偵字
    第六四０號偵查卷宗第八頁反面），核與告訴人乙○○於警訊、檢察官偵訊時指
    訴情節大致相符（見同前他字卷第十四頁及調偵字卷第九頁），復有臺北市政府
    警察局大安分局交通分隊製作記載本件車禍發生情形之道路交通事故調查報告表
    、交通事故談話紀錄表、道路交通事故補充資料表、交通事故分析研判表及現場
    照片十幀等件附卷可稽（見同前他字卷第十二至十六頁及本院卷），再告訴人乙○○、甲○○因本件車禍分別受有前述等傷害，業據其提出三軍總醫院附設民眾
    診療服務處之診斷證明書二紙在卷足憑（見同前他字卷第五、六頁）。
二、被告於檢察官偵查及本院審理時雖否認對於告訴人乙○○、甲○○之傷害有何過
    失，並以：「檢察官在起訴書中稱伊主觀上認定溫州街為雙向道，係因為檢察官
    過度相信車禍現場圖，而車禍現場圖並未標示出溫州街北往南方向之地面標線，
    以致無法顯示出地面標線與交通標誌之相互矛盾，忽略了此地面標線可顯示溫州
    街為雙向道；其次是檢察官所認為的箱型車位置與伊所說的並不相同，箱型車的
    位置是在路口斜角，但在警察畫現場圖時車已開走，故現場圖中並無那輛車，伊
    係因為車子停在那裡，所以看不到，伊並無過失」等語，資為辯解。惟查：(一)按
    汽車行駛至無號誌之交岔路口，應減速慢行，作隨時停車之準備，又汽車行駛時
    ，駕駛人應注意車前狀況‧‧‧，並隨時採取並要之安全措施；道路交通安全規
    則第九十三條第一項第四款及第九十四條第三項定有明文；本件被告為自用小客
    車之駕駛人，於行經上開路段時，理應知悉並注意前揭交通安全規則，以防止危
    險發生，且依道路交通事故調查報告表所載肇事路段為市區道路、無號誌之交岔
    路口，柏油路面濕潤、道路無缺陷，當時前揭路段有路邊停車，並無任何足令被
    告有何不能注意之情事，復參酌被告於本院審理時亦供稱：「‧‧‧我當時開到
    交叉路口有減速但是沒有把車停下來‧‧‧」（見本院九十一年十月九日訊問筆
    錄），足證被告當時行經無號誌之交岔路口，確實未以慢速度向前移行至路口處
    並停車確認無往來車輛後方可直行，其並未注意減速慢行，作隨時停車之準備及
    未注意車前狀況，以致撞及告訴人所騎乘機車而肇事，被告行駛有疏忽，就本件
    事故之發生負有過失甚為明確，被告所辯殊非可採。(二)另依據道路交通安全規則
    第一百零二條第一項第二款規定，車輛行至無號誌之交岔路口‧‧‧，如同為直
    行車或轉彎車者，左方車應暫停讓右方車先行，本件告訴人乙○○雖亦未注意行
    經無號誌之交岔路口，應減速慢行，作隨時停車之準備，且左方車未讓被告之右
    方車先行，對本件車禍之發生亦有過失存在，惟仍無解於被告之過失責任。
    (三)又本件肇事責任經送請臺北市車輛行車事故鑑定委員會覆議結果，亦認同前揭
    見解，有該會九十年三月十九日北市交鑑意字第五六一五號函及覆議意見書在卷
    為憑，被告之過失行為與告訴人所受傷害間，存有相當因果關係，應屬灼然。綜
    上所述，是依告訴人之指訴、記載本件道路交通事故發生情形之道路交通事故調
    查報告、談話記錄表、補充資料表及記載告訴人受有前開傷害之三軍總醫院附設
    民眾診療服務處診斷證明書等證據，已足資證明被告有為前述過失傷害之犯行，
    即便被告所稱之溫州街確為雙向道及箱型車之位置屬實，亦無解於其過失之責，
    自無足採，被告之犯行堪以認定，自應依法論科。
三、核被告丙○○所為，係犯刑法第二百八十四條第一項前段之過失傷害罪。被告於
    肇事後，於警員前往現場處理時，在其上開犯行未為任何有偵查犯罪職權之公務
    員已知悉前，不逃避接受裁判而當場向警員自首，承認其為肇事人，有臺北市政
    府警察局大安分局交通分隊警員黃寶慶所填製自首調查報告表一份附卷可稽（見
    本院案卷第十二頁），是被告既已向該管公務員申述犯罪事實，而不逃避接受裁
    判，已合於刑法第六十二條前段所定對於未發覺之犯罪自首而接受裁判之要件，
    應依該條規定減輕其刑。
四、原審以被告前開犯行之事證明確，依刑法第二百八十四條第一項前段、第四十一
    條及罰金罰鍰提高標準條例第一條前段、第二條規定，量處被告有期徒刑四月，
    並諭知易科罰金之折算標準，固非無見，惟因：(一)被告一過失行為，致告訴人乙○○、甲○○二人受有前開傷害，係一行為觸犯數相同罪名之同種想像競合，原
    判決未依刑法第五十五條之規定從一重處斷，顯有未洽；(二)被告符合自首減刑之
    事實，原審卻漏未審酌認定；(三)刑法第四十一條之規定，已於被告行為後之九十
    年一月四日修正，嗣經總統於九十年一月十日公布，並自同年一月十二日起生效
    ，依現行刑法第四十一條第一項前段：「犯最重本刑為五年以下有期徒刑以下之
    罪，而受六個月以下有期徒刑或拘役之宣告，因身體、教育、職業、家庭之關係
    或其他正當事由，執行顯有困難者，得以一元以上三元以下折算一日，易科罰金
    」之規定，較諸修正前之刑法第四十一條以「犯最重本刑為三年以下有期徒刑以
    下之刑之罪，而受六月以下有期徒刑或拘役之宣告」，始得易科罰金之規定，以
    修正後現行刑法第四十一條第一項前段之規定有利於被告，故被告行為時雖在刑
    法第四十一條修正生效前，依刑法第二條第一項前段規定，仍應適用裁判時即修
    正後之刑法第四十一條第一項前段規定，諭知易科罰金之折算標準，始為適法，
    故原審於九十一年六月二十八日判決時，未比較新舊法，亦有不當。是原判決認
    事用法既有可議之處，自應由本院將原審判決予以撤銷改判，以期適法，被告徒
    以前述其以為溫州街確為雙向道及檢察官誤認箱型車之位置致誤認其有過失云云
    ，提起本件上訴，本院已於前述詳為指駁，其提起上訴難認有理由，但原判決既
    有可議，自應由本院予以撤銷改判。末查被告前未曾受有期徒刑以上刑之宣告，
    此有台灣高等法院被告全國前案記錄表一紙附卷可憑，且於本院調查中已與告訴
    人成立和解，由其以新台幣三十二萬五千賠償告訴人因本件車禍所受之損害，且
    告訴人表示不予追究被告之犯行，並請本院給予被告自新之機會，此有和解契約
    書及告訴人九十一年十月九日刑事陳報狀各一份附卷為憑，被告經此偵查審判經
    過，自當知所警惕而無虞再犯，本院綜核各情，認上開刑之宣告，已足策其自新
    ，因認宣告之刑，以暫不執行為適當，併諭知緩刑二年，以啟其自新。
五、據上論斷，應依刑事訴訟法第四百五十五條之一第一項、第三項，第三百六十九
    條第一項前段、第二百九十九條第一項前段，刑法第二條第一項前段、第二百八
    十四條第一項前段、第五十五條、第六十二條前段、第四十一條第一項前段、第
    七十四條第一款，罰金罰鍰提高標準條例第一條前段、第二條，判決如主文。
本案經檢察官黃東焄到庭執行職務
中      華      民      國    九十一    年     十二     月      四      日
                          臺灣臺北地方法院交通法庭
                              審判長法  官劉壽嵩
                                    法  官陳婷玉
                                    法  官鄧德倩
右正本證明與原本無異。
本判決不得上訴
                                    書記官謝韻華
中      華      民      國    九十一    年     十二     月      四      日
附錄本案論罪科刑法條全文：
刑法第二百八十四條第一項
因過失傷害人者，處六月以下有期徒刑，拘役或五百元以下罰金。致重傷者，處一
年以下有期徒刑，拘役或五百元以下罰金。
